臺灣高等法院刑事裁定　　　　　　　　100年度毒抗字第167號
抗　告　人　沈承胤
上列抗告人即被告因違反毒品危害防制條例案件，不服臺灣板橋
地方法院100年度毒聲字第356號，中華民國100年5月5日所為裁
定（聲請案號：臺灣板橋地方法院檢察署100年度聲觀字第302號
、100年度毒偵字第1146號），提起抗告，本院裁定如下：
    主  文
抗告駁回。
    理  由
一、聲請人即臺灣板橋地方法院檢察署檢察官聲請意旨略以：被
    告沈承胤於民國100年1月27日3時20分許，為警採尿時回溯
    96小時內之某時，在不詳地點，施用第二級毒品甲基安非他
    命1次，嗣於同年1月26日22時40分許，在新北市○○區○○
    路2段312巷17號住處經警搜索查獲，經警採集其尿液送驗後
    ，呈第二級毒品甲基安非他命陽性反應之事實，有臺灣檢驗
    科技股份有限公司出具之濫用藥物檢驗報告附卷可稽，爰依
    毒品危害防制條例第20條第1項及觀察勒戒處分執行條例第3
    條第1項規定，聲請裁定將被告送勒戒處所觀察、勒戒等語
    。
二、原裁定意旨略以﹕被告沈承胤施用第二級毒品犯行堪以認定
    ，應依毒品危害防制條例第20條第1項、第3項及觀察勒戒處
    分執行條例第3條第1項規定，聲請裁定將其送勒戒處所觀察
    、勒戒等語。
三、被告不服原裁定提起抗告意旨略稱：其未施用第二級毒品安
    非他命，因被警方打，至醫院就診時才在醫院廁所採尿，並
    無封罐，之後尿液均由警方保管，其遭查獲時精神不清楚，
    警方於答應其家人不夜間詢問後，竟於其家人離開後，即要
    求製作筆錄，扣案的第二級毒品係於其住家陽台撿到，非其
    所有，其僅有施用愷他命云云。
四、本院查：
  (一)按甲基安非他命為毒品危害防制條例第2條第2項第2款所列
    之第二級毒品。而犯同條例第10條之施用第一級、第二級毒
    品之罪者，檢察官應聲請法院裁定，令被告入勒戒處所觀察
    、勒戒，其期間不得逾2月；又依同條例第20條第1項、第2
    項規定為觀察、勒戒或強制戒治執行完畢釋放後，5年後再
    犯第10條之罪者，適用第20條第1項、第2項之規定。毒品危
    害防制條例第20條第1項、第3項分別定有明文。
  (二)抗告人即被告沈承胤於上揭時許為警查獲後，所採集之尿液
    經送臺灣檢驗科技股份有限公司檢驗鑑定結果，確呈甲基安
    非他命類陽性反應，此有該公司出具之濫用藥物尿液檢驗報
    告在卷可稽（毒聲卷第50頁）。按免疫學分析法係用於毒品
    尿液之初步檢驗，由於該分析法對化學結構類似之成分亦可
    能產生反應，故初步檢驗呈陽性反應者，需採用另一種不同
    分析原理之檢驗方法進行確認。該公司採用氣相層析質譜儀
    分析法（GC／MS），其檢驗方法係以「氣相層析儀」先將物
    質氣化後，再經分析管分離，由於各種物質之沸點及對管柱
    之吸附力不同，經過檢測器（Detector）測定後，表現出不
    同之滯留時間（Retension time），故依滯留時間來判斷係
    何種物質；再利用「質譜儀」為檢測器，將物質撞擊成碎片
    ，記錄其質譜圖。因每個化合物之鍵結能力不同，故不同之
    物質會有其特定之質譜圖，因此在物質之判斷上有如指紋之
    鑑定，在理論上，扣除人為之因素，其精確度已接近百分之
    百。又人體施用第二級毒品甲基安非他命經尿液排出之時間
    ，依施用者食量多寡、人體代謝功能、施用者之年齡及性別
    有所差異，惟一般而言，施用者在96小時內所排出之尿液均
    有可能被檢出。被告於100年1月27日所採取之尿液中既有甲
    基安非他命陽性反應，且其檢出濃度為安非他命9081ng/ml
    、甲基安非他命68943ng/ml，數值均高出標準甚多（判斷標
    準：甲基安非他命≧500ng/ml，且安非他命≧500ng/ml，方
    可判定為甲基安非他命陽性），則其在採尿前96小時內之某
    時，應有施用第二級毒品甲基安非他命之行為。
  (三)另依本院被告前案紀錄表，及臺北看守所100年4月25日函覆
    原審之收容資料表（毒聲卷第33-34頁），顯示被告曾於87
    年11月5日起，因違反毒品危害防制條例案件（臺灣板橋地
    方法院檢察署87年度偵字第6370號）在該所接受觀察、勒戒
    （指揮書字號87年度觀執字第2450號），嗣於87年12月2日
    因無繼續施用毒品傾向而出監之紀錄，堪認被告前於87年間
    因施用毒品受觀察、勒戒之執行，嗣認無繼續施用毒品之傾
    向，經臺灣板橋地方法院檢察署檢察官於87年12月24日以87
    年度偵字第21031號不起訴處分確定。此外，並無其他證據
    顯示被告於87年11月5日起至同年12月2日以外，另有接受觀
    察、勒戒或強制戒治之執行記錄，是被告於上開觀察、勒戒
    執行完畢釋放後，其於5年後之100年1月27日為警採尿前96
    小時內某時許（不含遭警拘束人身自由之期間），再犯本件
    施用第二級毒品罪，即應依毒品危害防制條例第20條第3項
    規定，應適用同條第1項、第2項之規定，裁定令被告入勒戒
    處所觀察、勒戒。
  (四)抗告人即被告雖執陳詞謂其僅施用愷他命未施用甲基安非他
    命，並空言抗辯其於醫院所採尿液並未封罐云云。惟查：被
    告於偵查時，經檢察官訊以：警局採尿液過程有無意見？被
    告答以：那個尿是我本人親自排放，尿是警察幫我封的，我
    有看到警察幫我封緘（毒聲卷第49頁）。依被告前供、卷附
    新北市政府警察局中和第二分局偵辦毒品案尿液編號及姓名
    對照表（毒聲卷第51頁）及一般承辦警員不致故意以他人之
    尿液充當被告尿液以獲績效之經驗法則，堪認本件上揭經臺
    灣檢驗科技股份有限公司檢驗鑑定，呈甲基安非他命之扣案
    尿液，確為被告所有，被告上述抗辯，委不足取。至被告另
    抗辯警方於其家人離開即進行夜間詢問云云，核與本件被告
    確有施用甲基安非他命而應觀察勒戒無涉，亦無理由。
  (五)綜上，抗告人即被告既有前揭施用毒品之行為，自有予以矯
    治並預防其將來繼續施用之必要性，依法自應令入勒戒處所
    施以觀察、勒戒。從而，原法院依檢察官之聲請，裁定被告
    令勒戒處所施以觀察、勒戒。本院經核原審關於本案之認事
    用法均無不合。抗告人即被告提起抗告意旨請求撤銷原裁定
    ，為無理由，應予駁回。
五、據上論斷，應依刑事訴訟法第412條，裁定如主文。
中    華    民    國   100    年    5     月    24    日
                  刑事第二十庭      審判長法  官  周盈文
                                          法  官  林海祥
                                          法  官  詹駿鴻
以上正本證明與原本無異。
不得再抗告。
                                          書記官  梁淑時
中    華    民    國   100    年    5     月    24    日